【裁判字號】    92,上,171
【裁判日期】    921216
【裁判案由】    損害賠償
【裁判全文】
臺灣高等法院民事判決                              九十二年度上字第一七一號
    上  訴  人  乙○○
    訴訟代理人  蔡文燦律師
    複  代理人  劉  楷律師
    被  上訴人  甲○○
    被  上訴人  汎飛股份有限公司
    法定代理人  陳秋菊
    共      同
    訴訟代理人  鍾永盛律師
    複  代理人  洪志文律師
當事人間請求損害賠償事件，上訴人對於中華民國九十一年十一月二十九日臺灣桃園
地方法院九十年度訴字第六六０號第一審判決提起上訴，本院於九十二年十一月二十
五日言詞辯論終結，判決如下：
    主      文
原判決關於駁回上訴人後開第二項之訴部分，及該部分假執行之聲請，暨訴訟費用之
裁判廢棄。
被上訴人應連帶給付上訴人新台幣貳佰捌拾伍萬陸仟陸佰零貳元，及汎飛股份有限公
司自民國九十年三月十七日起、甲○○自民國九十年三月二十日起，至清償日止，按
年息百分之五計算之利息。
其餘上訴駁回。
第一、二審訴訟費用，由被上訴人連帶負擔五分之三，餘由上訴人負擔。
本判決命被上訴人給付部分，於上訴人以新台幣玖拾陸萬元為被上訴人預供擔保後，
得假執行；但被上訴人如以新台幣貳佰捌拾伍萬陸仟陸佰零貳元，為上訴人預供擔保
，得免為假執行。
其餘假執行聲請駁回。
    事      實
甲、上訴人方面：
一、聲明：（一）原判決廢棄。（二）被上訴人應連帶給付上訴人新台幣（下同）四
    百六十三萬八千五百六十一元及自訴狀繕本送達翌日（即被上訴人甲○○（以下
    稱甲○○）自民國九十年三月二十日、被上訴人汎飛股份有限公司（以下稱汎飛
    公司）則自九十年三月十七日））起至清償日止，按年息百分之五計算之利息。
    （三）願供擔保請准宣告假執行。
二、陳述：除與原判決記載相同者茲以引用外，並補稱略以：
（一）本件觀諸上訴人與甲○○間所成立和解契約，並未就主要之點達成協議，則系
      爭和解契約顯不成立，況該和解契約並未履行，則上訴人自得依據侵權行為法
      律關係，提起本訴。又縱使認定甲○○與上訴人間成立和解契約，汎飛公司仍
      不應免其連帶賠償責任。原審既認定和解關係僅於甲○○與上訴人間，則於被
      上訴人汎飛公司與上訴人間並無和解契約可言。而汎飛公司既不免其連帶損害
      賠償責任，上訴人自得依法對之請求。
（二）被上訴人既無法證明上訴人有闖越紅燈之情事，足見其指摘上訴人因闖越紅燈
      導致被上訴人閃避不及而撞上上訴人云云，均屬推託卸責之詞，不足採信。
三、證據：除援用原審所提出之證據外，並補提上訴人駕駛執照為證。
乙、被上訴人（甲○○、汎飛公司）方面：
一、聲明：（一）上訴駁回。（二）如受不利判決，請准供擔保宣告免為假執行。
二、陳述：除與原判決記載相同者茲以引用外，並補稱略以：
（一）本件車禍發生，是因上訴人闖紅燈所致，是甲○○並無肇事過失責任，且上訴
      人與甲○○間業已於車禍發生後，雙方達成和解，且系爭和解契約，並非僅就
      上訴人傷害部分而為和解，其係就該車禍致上訴人所受損害範圍全部達成和解
      ，上訴人稱該次和解僅就其傷害之部分達成和解及被上訴人汎飛公司應負連帶
      責任云云，顯不足採。又甲○○與泛飛公司間並無成立僱傭關係，甲○○所駕
      駛車號BL－186號大貨車，係甲○○個人所有，雙方間僅為靠行關係，是上訴
      人主張汎飛公司應與甲○○依據民法第一百八十八條規定，同負連帶賠償責任
      ，亦無可取。退步言之，縱認其等間為僱傭關係，系爭和解上訴人與甲○○既
      已就損害賠償全部成立和解，則汎飛公司之連帶損害賠償責任亦應一併被免除
      。
（二）系爭車禍發生迄今，甲○○業已給付二十七萬零四百七十元與上訴人自得主張
      抵銷。上訴人所提出醫療費用之收據其他費用欄部分，經查確係屬於診斷證明
      書、影印費用，此一部分損害並非被上訴人之行為所致，自應予以刪除。又上
      訴人於系爭車禍後僅係輕度殘障，現今醫學發達，以上訴人所受之傷害經由復
      健治療，應可逐漸恢復，則上訴人所減損之勞動能力將日漸恢復，因此上訴人
      逕行請求勞動能力損失二百四十一萬一千八百三十元，亦嫌無據。
三、證據：除援用原審所提出證據外，並補提九十二年六月九日（九二）永律字第○
    ○二五號律師函、甲○○九十一年度各類所得扣繳暨免扣繳憑單等件為證。
丙、本院依職權函國防大學國防醫學院三軍總醫院及財團法人長庚紀念醫院（以下稱
    長庚醫院）。
    理    由
一、上訴人起訴主張：甲○○係汎飛公司之貨車司機，於八十八年十月八日下午四時
    許，駕駛車牌號碼BL－186號大貨車送貨至觀音工業區後，沿桃園縣觀音鄉○○
    路，由大園往觀音方向行駛，至觀音鄉○○路與成功路交岔口時，欲左轉大觀路
    往大園方向，欲返回南崁時，應隨時注意車前狀況，並採取必要之安全措施，以
    防止發生危險事故，而依當時情形，又無不能注意之情形，竟疏於注意，仍駕車
    自邊線外衝出紅燈停止線，闖越紅燈強行左轉至撞擊伊成傷，致上訴人之右下肢
    疼痛、變形現象，業已成殘，而甲○○為汎飛公司受僱人，爰依侵權行為法則，
    請求甲○○與汎飛公司應連帶賠償伊四百六十三萬八千五百六十一元及加計自訴
    狀繕本送達翌日起之法定遲延利息等語。
二、被上訴人則以：甲○○所駕駛車號BL－186號大貨車，行經觀音鄉○○路口時遇
    紅燈而暫停，隨後轉為綠燈，因前方車輛起步較慢，甲○○乃於右側超越前車欲
    行左轉，上訴人自左側由大觀路闖越紅燈而來，致在已駛入交岔路超過中心線後
    ，上訴人因急於闖越，而自行左偏形成逆向致閃避不及而撞及被上訴人之大貨車
    左前輪葉子板倒地受傷，甲○○並無過失可言。又本次損害賠償事件，於八十八
    年十月十五日，由吳春生（即甲○○之代理人）與林建良（即上訴人之代理人）
    ，在大園分局草漯派出所達成民事和解，則雙方間既已達成和解，則上訴人提起
    本訴，即屬無據。退步言之，若其等縱應賠償，則上訴人請求關於診斷證明書、
    影印、電話費用與醫療行為無關，不得請求，另伊受傷後之生活起居皆由其母照
    顧，且經手術治療後業已恢復，自不得請求增加生活上之費用。又上訴人並非勞
    工，因車禍所受傷害僅造成上訴人輕度右下肢肢障，不應請求減少勞動能力所受
    之損害。至甲○○所駕駛該大貨車，係甲○○個人所有，與汎飛公司間僅係靠行
    關係，並無僱傭關係，汎飛公司自無庸與甲○○負擔連帶賠償責任。再甲○○業
    已給付上訴人二十七萬零四百七十元，此部分亦得為抵銷抗辯云云，資為抗辯。
三、本件兩造所爭執者為：（一）甲○○就系爭車禍發生是否有過失？上訴人是否同
    有過失？（二）上訴人與甲○○間曾於八十八年十月十五日簽訂一份和解書，但
    因甲○○並未依約給付，則上訴人可否依據侵權行為法則再行提起本訴？（三）
    甲○○為汎飛公司之靠行司機，汎飛公司應否依民法第一百八十八條與甲○○負
    連帶賠償責任？（四）上訴人請求金額部分是否有理由？（五）甲○○業已先給
    付二十七萬零四百七十元部分，可否為抵銷？茲分別論述如下：
（一）甲○○就系爭車禍發生是否有過失？上訴人是否同有過失？
      按因故意或過失，不法侵害他人之權利者，負損害賠償責任，民法第一百八十
      四條第一項定有明文。又當事人主張有利於己之事實者，就其事實有舉證之責
      任，民事訴訟法第二百七十七條前段定有明文。經查：
  １、本件車禍發生當時天候狀況為晴，視線良好，系爭車禍現場為速限六十公里，
      有紅綠燈之Ｔ字型十字路口乙節，有道路交通事故調查報告表附卷足憑（見原
      審卷五七至五八頁），甲○○於八十八年十月八日下午四時許，駕駛系爭大貨
      車送貨至觀音工業區後，沿桃園縣觀音鄉○○路，由大園往觀音方向行駛至觀
      音鄉○○路與成功路交岔口時，欲左轉大觀路往大園方向，返回南崁時，疏未
      注意車前狀況，且依當時情形又無不能注意之情形，竟駕車自邊線外欲超越前
      車而衝出紅燈停止線，闖越紅燈強行左轉，致撞及上訴人所騎乘之機車倒地，
      造成上訴人右下肢開放粉碎性骨折並大量軟組織缺損之傷害等情，有卷附三軍
      總醫院診斷證明書、長庚醫院（甲種）及（乙種）診斷證明書、殘障手冊（見
      原審卷四八頁、一三一至一三五頁、第一五七頁）等件為證，且甲○○上開所
      涉業務過失傷害之犯行，亦經台灣桃園地方法院檢察署檢察官偵查起訴後，再
      經台灣桃園地方法院判處其有期徒刑五月確定在案，有台灣桃園地方法院八十
      九年度交易字第四二九號刑事判決、本院被告全國前案紀錄表在卷足稽（見原
      審卷五至九頁、本院卷一八七頁），足證，甲○○對於系爭車禍發生顯有過失
      ，且該過失行為與上訴人受傷間，顯有相當因果關係至明。
  ２、甲○○雖抗辯：其所駕駛之大貨車，行經觀音鄉○○路口時遇紅燈而暫停，隨
      後轉為綠燈，因前方車輛起步較慢，乃於右側超越前車欲行左轉，上訴人自其
      左側由大觀路闖越紅燈而來，且上訴人因急於闖越，而自行一再左偏，形成逆
      向致閃避不及而撞上其所駕駛之大貨車左前輪葉子板倒地受傷，其並無過失云
      云。惟查，系爭車禍發生時之目擊證人張寶吉在台灣桃園地方法院檢察署八十
      九年調偵字第一五七號偵查案件中證稱：「我在附近開洗車場，當天我在洗車
      ，聽到碰一聲，看到發生車禍，吳（指甲○○）行進路線，外線是卡車，內部
      車道是一部轎車，都因紅燈而停下，吳的車已在外面。」等語（見上開偵查卷
      一五頁反面），參酌證人陳周秋月（即上訴人於系爭車禍發生時，騎乘機車所
      搭載之人，亦為伊母）亦證稱：『（問：當初你們機車行駛方向及號誌？）綠
      燈，直行大觀路。』且甲○○於臺灣桃園地方法院八十九年交易字第四二九號
      刑事案件審理中亦自陳：「（問：當時你有無停在成功路等候紅燈？）有，我
      停在外側車道，我是第三部車）。、（問：為何會與告訴人之機車相撞？）因
      我見燈號已轉換為綠燈，便由右側繞過前面的車子左轉，不料告訴人（即本件
      上訴人）之機車從左側駛來撞倒我的車門。（問：既是綠燈，為何要由路肩左
      轉？）因燈號已轉換為綠燈，但前方車輛是重型車輛起步較慢，我因此由右側
      超車左轉」等語（見台灣桃園地方法院八十九年度交易字第四二九號刑事判決
      理由第一段，即見原審卷六至七頁），足徵甲○○起步當時，其規範號誌應屬
      紅燈，否則何以其前方三部重型貨車見燈號已可行進之時，卻仍未起步而停滯
      原地？況縱認其前方係屬大型車輛，起步較慢，何以內側車道之小客車見燈號
      轉綠燈時，亦仍未起步行進？是甲○○辯稱：其並未闖紅燈，無肇事之過失責
      任云云，與事實不符，不足採信。至甲○○另抗辯：上訴人闖越紅燈，與有過
      失云云，揆諸系爭車禍之道路交通事故調查報告表所示（見原審卷五七至五八
      頁），亦無法證明上訴人有闖紅燈一節，且其亦未舉證上訴人有何闖紅燈之情
      事，則其空言抗辯：上訴人闖紅燈，與有過失云云，自無可取。
  ３、揆諸右揭說明，甲○○左轉時，應注意號誌之指示，並應隨時採取必要措施，
      且無不能注意情形，卻未注意而闖越紅燈左轉，而撞擊上訴人，致伊受有右下
      肢開放粉碎性骨折並大量軟組織缺損之傷害，其過失行為與上訴人受傷間，顯
      具有相當因果關係，其自應負侵權行為損害賠償責任至明。
（二）上訴人與甲○○間曾於八十八年十月十五日簽訂一份和解書，但因甲○○並未
      依約給付，則上訴人可否依據侵權行為法則再行提起本訴？經查：
  １、按稱和解者，謂當事人約定，互相讓步，以終止爭執或防止爭執發生之契約，
      民法第七百三十六條固定有明文。惟和解之本質，究為創設，抑為認定，應依
      和解契約之內容定之。當事人以他種之法律關係或以單純無因性之債務約束等
      ，替代原有之法律關係時屬於創設；否則，以原來而明確之法律關係為基礎而
      成立和解時，則屬認定。當事人兩造以原來明確之法律關係為基礎而成立之和
      解，應認僅有認定之效力。嗣後當事人一方未依原訂和解契約履行時，當事人
      一方非不得依原來已明確之法律關係訴請給付（最高法院七十七年十一月一日
      七十七年度第十九次民事庭會議決議 (一)意旨、及同院五十七年台上字第二
      一八○號判例意旨參照）。
  ２、經查，本件上訴人代理人林建良（即上訴人之舅）與甲○○之代理人吳春生（
      即甲○○之兄），雙方於八十八年十月十五日在桃園縣警察局大園分局草漯派
      出曾就系爭車禍所生損害賠償請求權，雙方固達成和解，並簽立和解書等情，
      有卷附和解書、八十九年三月一日談話筆錄為證（見原審卷三七頁、三八至三
      九頁），並為兩造所不爭執，然觀諸該和解書記載「一、茲鑒於事出意外雙方
      同意和解結案由甲方（即甲○○）賠付乙方（即上訴人）傷害賠償，條件如下
      ：１、由甲方保險公司賠償其傷害。２、甲方負擔道義賠償。３、雙方達成和
      解。二、嗣後無論如何情形乙方或任何其他人不得再向甲方要求其他賠償並不
      得再有異議及追訴等情事」意旨以觀，上訴人與甲○○間之和解，固係基於原
      侵權行為法律關係而成立，但因甲○○之保險公司迄今並未賠償上訴人任何金
      額，且保險公司至今對於系爭車禍之理賠金額亦無法確定乙節，業據證人（即
      系爭和解書見證人，亦即友聯產物保險股份有限公司之業務員）劉忠明於原審
      到庭證述明確（見原審卷一六○至一六一頁），而該保險公司對於是否理賠上
      訴人，仍置之不理，並有九十二年六月九日（九二）永律字第○○二五號律師
      函可稽（見本院卷五九頁），則揆諸前開說明，本件和解契約應僅有認定甲○
      ○有過失行為之效力而已，故上訴人基於侵權行為法則，提起本訴，自屬可取
      。是甲○○抗辯：本件業已和解，不得再行起訴云云，亦容有誤會。
（三）甲○○為汎飛公司之靠行司機，汎飛公司應否依民法第一百八十八條與甲○○
      負連帶賠償責任？
  １、按受僱人因執行職務，不法侵害他人之權利者，由僱用人與行為人連帶負損害
      賠償責任，民法第一百八十八條第一項前段定有明文。且，民法第一百八十八
      條第一項所謂受僱人，並非僅限於僱傭契約所稱之受僱人，凡客觀上被他人使
      用為之服勞務而受其監督者均係受僱人（最高法院五十七年台上字第一六六三
      號判例意旨參照）。又，目前在台灣經營交通事業之營利私法人，接受他人靠
      行（即出資人以該交通公司之名義購買車輛，並以該公司名義參加營運），而
      向該靠行人（即出資人）收取費用，以資營運者，比比皆是，此為週知之事實
      。是該靠行之車輛，在外觀上既屬該交通公司所有，一般人又無從分辨該車輛
      是否他人靠行營運者，則一般人於搭乘時，祇能從外觀上判斷該車輛係某交通
      公司所有，該車輛之司機即係受僱為該交通公司服勞務。按此種交通企業，既
      為目前台灣社會所盛行之獨特經營型態，則此種交通公司，即應對一般人之交
      通安全負起法律上之責任。蓋該靠行之車輛，無論係由出資人自行駕駛，或招
      用他人合作駕駛，或出租，在通常情形，均為該交通公司所能預見，苟該駕駛
      人係有權駕駛（指非出自偷竊或無權占有後所為之駕駛），在客觀上似應認其
      係為該交通公司服勞務，而應使該交通公司負僱用人之責任，方足以保護交易
      之安全（最高法院七十七年度台上字第六六五號判決意旨參照）。
  ２、汎飛公司辯稱：甲○○並非其公司之受僱人，雙方間並無僱傭關係存在，甲○
      ○僅為靠行司機云云，經查，甲○○所駕駛系爭大貨車為甲○○所有，目前靠
      行在汎飛公司一節，有財政部台北市國稅局九十年五月十八日財北國稅資字第
      九○一三四一四五號函所檢附泛飛公司財產清單等件為證（見原審卷七五至七
      七頁），並為兩造所不爭執，則系爭大貨車既係由甲○○靠行於汎飛公司，依
      上說明，汎飛公司客觀上顯為甲○○之僱用人，依民法第一百八十八條第一項
      前段之規定，汎飛公司仍應就系爭侵權行為與甲○○負連帶賠償責任已明。故
      汎飛公司辯稱：甲○○僅為靠行司機，雙方間並無僱傭關係存在云云，委無可
      取。
（四）上訴人請求損害賠償金額是否有理由？
      再按「不法侵害他人之身體或健康者，對於被害人因此喪失或減少之勞動能力
      ，或增加生活上之需要時，應負損害賠償責任」、「不法侵害他人之身體、健
      康、名譽或自由者，被害人雖非財產上之損害，亦得請求賠償相當之金額」，
      民法第一百九十三條第一項、修正前第一百九十五條第一項前段分別定有明文
      。經查，上訴人因甲○○之過失侵權行為而受有損害，業如前述，則伊主張受
      有下列損害金額，是否有據，茲准駁如後：
  １、醫療費用部分：上訴人主張因受傷住院共計支出一萬八千七百三十一元云云，
      固據提出長庚醫院醫療費用收據等件為證（見原審卷一三六至一五六頁），然
      若當事人因傷害所支出之診斷書費用，非係因侵權行為所生財產上之損害，不
      得請求賠償（最高法院六十六年六月十一日第五次民事庭推總會議決議(二)意旨
      參照）。但查，依據上訴人所提出之上該醫療費用部分，其中關於(1)九十年四
      月二十五日五百元為開立甲種診斷證明書乙份費用、(2)同日其他費用十元，為
      影印該診斷證明書費用、(3)同年五月十四日其他費用二十元，為影印乙種診斷
      證明書二份費用、(4)同日其他費用一百十六元，為影印乙種診斷證明書及住院
      中輸血之AIDS道義救濟基金費用、(5)同年五月三十一日其他費用五百元，為開
      立甲種診斷證明書乙份費用、(6)同年六月二十七日其他費用一百元，為開立乙
      種診斷證明書乙份費用、(7)同年十月二十六日其他費用二十元，為影印甲種診
      斷證明書兩份費用、(8)同日其他費用五百元，為開立甲種診斷證明書乙份費用
      等情，業據本院依職權函長庚醫院查明屬實，有卷附該院林口分院九十二年十
      月九日（九二）長庚院法字第○八六一號函及基隆分院同年月二十四日（九二
      ）長庚院基字第三○八三號函為證（見本院卷一○二至一○三頁、一一一至一
      一二頁），故此部分共計一千七百六十六元部分，非屬於醫療費用，應予剔除
      ，是上訴人醫療費用請求於一萬六千九百六十五元部分，於法有據，應予准許
      ，逾此請求，即非有據，應予駁回。
  ２、看護費用部分：上訴人主張自八十八年十月八日車禍受傷後住院，至長庚醫院
      九十年五月十四日完成第一次拔除骨釘及清創手術後出院為止，為期五百八十
      九天，加上其後陸續再於九十年六月十八日至六月二十七日（為期十天）、十
      月二十二日至十月二十六日（為期五天）住院接受清創術、固定術、植骨術、
      拔除鋼釘等大小手術之住院日數總計為六百零四天，皆由其母陳周秋月女士日
      夜看護，以看護費用每日二千元，則上訴人因本件車禍住院共可向被上訴人請
      求看護費用一百二十萬八千元等語。經查，上訴人於八十八年十月八日車禍受
      傷住院，於同年月二十一日因慢性骨髓炎轉入整形外科，經多次清創及皮瓣手
      術後出院，出院後傷口癒合良好，並於骨科門診追蹤至九十一年八月二十日，
      治療過程中無法自行處理日常事務，需旁人協助，有請看護之必要一節，有國
      防大學國防醫學院三軍總醫院九十二年五月十四日集逵字第○九二○○○九四
      八四函附卷足稽（見本院卷五○頁），且本院再依職權向長庚醫院林口分院查
      詢上訴人傷勢，有無請看護之必要，據該院函覆稱：「陳君（指上訴人）於九
      十年四月二十五日至本院骨科就診，診斷為右脛股骨折合併骨髓炎感染及骨折
      不癒合。五月三日至五月十四日、六月十八日至六月二十二日及十月二十二日
      至十月二十六日三次於本院住院治療接受清創手術、骨外固定手術、植骨術及
      骨釘拔骨術。十月一日回診時，骨折尚未癒合，但因病患此後未再回診，故無
      法評估其預後，另病患於上述住院期間，需他人協助照護日常生活」等情，亦
      有該院九十二年五月十二日（九二）長庚院法字第○五四五號函在卷可憑（見
      本院卷五四頁）。準此可知，上訴人於受傷治療期間，確實有請看護之必要。
      雖被上訴人以上訴人受傷期間，均由伊母陳周秋月代為照顧，並未實際支出該
      看護費用，應不得請求此部分費用云云，但按，若上訴人因傷勢嚴重而須看護
      隨身照顧，其母前往醫院擔任看護，伊雖無看護費之支付，但親屬看護所付出
      之勞力，並非不能評價為金錢，只因基於親情身分關係，而無須支出，自不能
      加惠於侵權行為人，故應衡量僱用職業護士之情形，認上訴人受有相當看護費
      之損害，得向加害人請求（台灣高等法院暨所屬法院八十五年度法律座談會民
      事類提案第一號研討結果意旨參照），且親屬間之看護，縱因出於親情而未支
      付該費用，然其所付出之勞力，顯非不能以金錢為評價，此種基於身分關係之
      恩惠，自不能加惠於加害人，而應比照一般看護情形，認被害人受有相當看護
      費之損害，命加害人賠償（最高法院八十九年台上字第一七四九號判決意旨參
      照）。故上訴人既有請看護之必要，則雖由伊母代位照顧，然依上說明，上訴
      人仍受有相當看護費用之損害，被上訴人就此仍應負賠償責任至明，是上訴人
      抗辯：上訴人受傷期間，均由伊母陳周秋月代為照顧，並未實際支出該看護費
      用，應不得請求此部分費用云云，自無可採。從而，上訴人自國防醫學院三軍
      總醫院整形外科之八十八年十月二十一日起至於該院骨科門診追蹤屆至之九十
      一年八月二十日止，期間共計有一千零三十四天，則上訴人僅主張看護天數為
      六百零四天，尚屬可採。又本院參酌台北市住院病患家事服務業職業工會關於
      看護費用工酬標準，全日班最高上限為二千元乙節，有卷附該會九十年十二月
      三日北市家服鳳工字第二○三號函可參（見原審卷八八頁），是上訴人主張看
      護費用以每日二千元為計算標準，則看護費用共計一百二十萬八千元（計算式
      ：2000×604＝0000000），核屬允當，應予准許。
  ３、減少勞動能力所受損害部分：上訴人主張伊因本件車禍肇致下肢殘障，符合勞
      工保險殘廢給付第一四六項（即第十一級）之殘廢標準，以法定最低基本工資
      即每月一萬五千八百四十元核計，伊因此而減少勞動能力自退役日二十二歲起
      至勞工自請退休五十五歲時止，總計因此受有二百四十一萬一千八百三十元之
      減少勞動能力損失等語。經查，上訴人因系爭車禍造成右脛腓骨開放性骨折併
      慢性骨髓炎，經多次手術治療，造成伊右膝關節彎曲九十度時，右踝關節活動
      範圍三十度以下，有部分功能障礙等情，有卷附三軍總醫院八十九年十月十八
      日善利字第八九一三八二三號函（見原審卷五九頁），再經原審向該院函詢上
      訴人殘廢情形時據該院函覆以：「查陳員（即上訴人）符合勞工保險殘廢給付
      之第一四六項標準」亦有該院九十年六月四日善利字第九○○七一四五號函可
      證（見原審卷第七四頁），足證，上訴人確實因系爭車禍造成伊身體殘障情形
      ，且該殘廢標準，依勞工保險條例第五十三條所附各殘廢等級喪失或減少勞動
      能力比率表所示，上訴人所喪失勞動能力程度為百分之三十八點四五（見原審
      卷六八至七○頁）。被上訴人雖抗辯：上訴人為從事小吃業，並無減少勞動能
      力不能工作之損害云云，然所謂減少勞動能力，乃是謂其於工作能力因受傷成
      殘，顯然有減少勞動能力之情形而言，承前所述，本件上訴人因甲○○之過失
      行為而受有右開傷害致成殘，則上訴人之勞動能力自有減少，是被上訴人抗辯
      ：上訴人為從事小吃業，並無減少勞動能力不能工作之損害云云，顯不可採。
      準此，上訴人主張因伊從事小吃業，每月收入不定，以法定最低基本工資（即
      行政院勞工委員會公告）每月一萬五千八百四十元計算，自退役二十二歲起算
      至五十五歲勞工得自請退休時止（勞動基準法第五十三條第一款規定參照），
      共計三十三年，扣除中間利息（採年別單利5%複式霍夫曼係數表）後，則伊請
      求減少勞動能力之損害金額為一百四十萬二千一百零七元（計算式：15840×
      12×38.45 ％（即參照勞工保險殘廢給付標準表所示之十一級殘廢，再依據各
      級餐費等級喪失或減少勞動能力比率表，減少勞動能力程度為38.45％，見原
      審卷六八、七○頁）≒73086（年損害額），73086×19.000000 000（即工作
      年數三十三年之複式霍夫曼係數）≒0000000（元以下四捨五入）），上訴人
      於此範圍內請求，即屬有據，應予准許。至上訴人超逾上開請求部分，即屬無
      據，應予駁回。
  ４、非財產上損害部分：上訴人主張伊自受傷住院迄今，雖歷經十餘次開刀手術，
      迄今骨折非但仍無法癒合，受有身心上之痛苦，請求賠償一百萬元之精神慰撫
      金等語。經查，上訴人因系爭車禍發生後，雖歷經十餘次開刀手術，骨折且併
      發骨髓炎，致造成伊下肢成殘，況伊正值青年時期，遭此巨變，身心顯受有重
      大且難以言喻之痛苦，而甲○○有數筆房地（見原審卷五四頁）、汎飛公司之
      資產（見原審卷七六頁）等情，本院斟酌上情後，認上訴人非財產上損害以五
      十萬元為適當。至上訴人逾此請求部分，即屬無據，應予駁回。
（五）再查，甲○○自陳已於上訴人住院至本院審理時止，先後共計給付上訴人二十
      七萬零四百七十元乙節（見本院卷三三頁），有卷附收據、支票等件為證（見
      原審卷一七二至一七五頁、一九四頁），並為上訴人所不爭執，則甲○○自得
      就此部分業已給付金額為抵銷抗辯（民法第三百三十九條反面解釋參照）。又
      按，因連帶債務人中之一人為清償、代物清償、提存、抵銷或混同而債務消滅
      者，他債務人亦同免其責任，民法第二百七十四條定有明文，故甲○○既與汎
      飛公司同負連帶賠償責任，則汎飛公司於甲○○所給付範圍內，自與甲○○於
      此給付範圍內，對於上訴人同免其責任。
四、綜上所述，上訴人依據侵權行為法則，請求甲○○與泛飛公司應連帶賠償伊四百
    六十三萬八千五百六十一元及加計自起訴狀繕本送達翌日起至清償日止，按年息
    百分之五計算之法定遲延利息，於二百八十五萬六千六百零二元（計算式：1696
    5（醫療費用）＋0000000（看護費用）＋0000000（減少勞動能力損失額）＋500
    000（非財產上損害）－270470（抵銷金額）＝0000000）及甲○○自九十年三月
    二十日、汎飛公司則自同年月十七日起算之法定遲延利息部分，為有理由，應予
    准許。逾此所為請求，為無理由，應予駁回。又，上訴人勝訴部分，兩造分別陳
    明願供擔保為准、免假執行之宣告，經核於法並無不合，爰分別酌定相當擔保金
    額准許之。至於上訴人敗訴部分，其假執行之聲請失所附麗，應併予駁回。原審
    就上開應准許部分，為上訴人敗訴之判決，並駁回其假執行之聲請，尚有未洽，
    上訴意旨求予廢棄改判，為有理由，爰由本院予以廢棄改判如主文第二項所示，
    並依聲請為附條件之准、免假執行之宣告。至於上訴人之請求不應准許部分，原
    判決為上訴人敗訴之判決，並駁回其假執行之聲請，理由雖與本院不同，但結果
    並無二致，是上訴意旨求予廢棄改判，仍為無理由，應駁回伊上訴。
五、據上論結，本件上訴為一部有理由，一部無理由，依民事訴訟法第四百五十條、
    第四百四十九條第二項、第七十九條但書、第八十五條第二項、第四百六十三條
    、第三百九十條第二項、第三百九十二條，判決如主文。
中      華      民      國    九十二    年     十二     月      十六    日
                                民事第六庭
                                    審判長法  官    俞  慧  君
                                          法  官    黃  莉  雲
                                          法  官    楊  絮  雲
正本係照原本作成。
如不服本判決，應於收受送達後二十日內向本院提出上訴書狀，其未表明上訴理由者
，應於提出上訴後二十日內向本院補提理由書狀（均須按他造當事人之人數附繕本）
上訴時應提出委任律師或具有律師資格之人之委任狀；委任有律師資格者，另應附具
律師資格證書及釋明委任人與受任人有民事訴訟法第四百六十六條之一第一項但書或
第二項（詳附註）所定關係之釋明文書影本。
中      華      民      國    九十二    年     十二     月      十六    日
                                          書記官    王  秀  雲
附註：
民事訴訟法第四百六十六條之一（第一項、第二項）：
對於第二審判決上訴，上訴人應委任律師為訴訟代理人。但上訴人或其他法定代理人
具有律師資格者，不在此限。
上訴人之配偶、三親等內之血親、二親等內之姻親，或上訴人為法人、中央或地方機
關時，其所屬專任人員具有律師資格並經法院認為適當者，亦得為第三審訴訟代理人
。


司法院資訊處製作；財團法人民間司法改革基金會備份。
